【裁判字號】    98,重訴,1
【裁判日期】    980819
【裁判案由】    詐欺
【裁判全文】
臺灣花蓮地方法院刑事判決               98年度重訴字第1號
公  訴  人  臺灣臺南地方法院檢察署檢察官
被      告  丁○○
上列被告因詐欺案件，經檢察官提起公訴（96年度偵字第1859號
、第7488號），經臺灣臺南地方法院移送前來，本院判決如下：
    主  文
丁○○無罪。
    理  由
一、公訴意旨如起訴書（如附件）所載。
二、按犯罪事實應依證據認定之，無證據不得認定犯罪事實；不
    能證明被告犯罪者，應諭知無罪之判決，刑事訴訟法第 154
    條第2項、第301條第1 項分別定有明文。又認定不利於被告
    之事實，須依積極證據，苟積極證據不足為不利於被告事實
    之認定時，即應為有利於被告之認定，更不必有何有利之證
    據；再認定犯罪所憑之證據，雖不以直接之證據為限，間接
    證據亦包含在內，然而無論直接證據或間接證據，其為訴訟
    上之證明，須於通常一般人均不致有所懷疑，而得確信其為
    真實之程度者，始得據為有罪之認定，倘其證明尚未達於此
    一程度，而有合理之懷疑存在時，事實審法院復已就其心證
    上理由予以闡述，敘明其無從為有罪之確信，因而為無罪之
    判決，尚不得任意指為違法（最高法院30年上字第816號、7
    6年臺上字第4986號判例可資參照）。
三、按當事人於調查證據時，對於傳聞證據表示「沒有意見」、
    「對於證據調查無意見」，而未於言詞辯論終結前聲明異議
    ，應視為已有將該等傳聞證據採為證據之同意，刑事訴訟法
    第159條之5定有明文。本案被告丁○○於本院審理時並未爭
    執本案證據之證據能力，依刑事訴訟法第159條之5第2 項之
    規定，應視為被告已同意本案相關之傳聞證據均可作為證據
    ，又本案認定事實所引用之本件卷證所有證據（文書證據、
    物證等），檢察官及被告並未主張排除前開書證、物證之證
    據能力，且迄於本院言詞辯論終結前均未表示異議，本院審
    酌前開書證、物證並無證據證明係公務員違背法定程序所取
    得，亦無刑事訴訟法第159條之4之顯有不可信之情況與不得
    作為證據之情形，本件認定事實所引用之本件卷證所有證據
    均認為有證據能力，合先敘明。
四、公訴人認被告涉犯上開詐欺取財罪嫌，無非係以證人林三格
    、廖紋珮、陳瑋振、陳俊民、林瑞峰、梁逢凱、林志昌、馬
    伯強、張鴻裕、許秀莉等人分別於法務部調查局臺南縣調查
    站（下稱調查站）之證述，以及卷附之通訊監察譯文、退票
    資料明細表等為其論據。惟訊據被告堅詞否認有何上開詐欺
    犯行，辯稱：伊於90年間起在乙○○（原名柯美茜）經營之
    采峰傢俱行工作，乙○○有叫伊到臺北市第五信用合作社、
    基隆市第二信用合作社申請支票給傢俱行使用，伊當時認為
    將支票給傢俱行使用應該沒有關係，後來伊離開傢俱行，支
    票都沒有拿回來，不知道會發生這些事，伊有到臺灣基隆地
    方法院檢察署對乙○○提出詐欺告訴，伊確實沒有詐欺云云
    。經查：
（一）被告於90年間起在采峰傢具行工作時，分別至基隆市第二
      信用合作社、臺北市第五信用合作社開戶申請支票給傢俱
      行負責人乙○○使用等情，業據證人乙○○於本院審理時
      證稱：「（對於被告說他90年曾在采峰傢具行工作，你是
      他老闆嗎？）是」、「你是否有請他到基隆第二信用合作
      社銘傳簡易分社、台北第五信用合作社南港分社開戶申請
      支票，支票是你使用的，是否如此？）是。因為那時候我
      們除了作傢俱以外，還有作不動產投資買賣及承包工程，
      所以我的業務有需求，且他是我的員工，所以就請他去申
      請支票給我用。我自己的支票是在傢俱行使用，被告的票
      是用在房地場投資及承包工程使用」等語（見本院卷二第
      13 頁）無誤，並有臺北市第五信用合作社98年2月4 日北
      市五信社南字第008 號函檢附之支票存款往來明細表及有
      限責任基隆市第二信用合作社98年2月11 日基二信社總字
      第A139號函檢附之支票存款開戶資料、支票往來明細表、
      領票明細表等附卷可稽，是被告辯稱因乙○○之要求而申
      請上開支票帳戶，並將其支票交給乙○○使用乙節，應堪
      採信，則被告基於其任職采峰傢具行之關係，而申請支票
      給采峰傢具行負責人乙○○使用，此與一般以人頭虛設行
      號申請支票之情形有異，實難認有何違背常情之處。
（二）又被告於95年、96年間自采峰傢具行離職後，被告並未將
      上開支票取回，嗣乙○○將上開支票交給另一股東林清海
      使用，被告確不清楚該支票係由林清海所持有使用等情，
      亦據證人乙○○於本院審理時證稱：「（被告兩個帳戶的
      支票是否由你保管？）之前是我在保管及使用，用了幾年
      之後，因為我跟另一個股東林清海投資房地產，他沒有支
      票，所有我就把被告兩個帳戶支票交給他使用，所以才出
      問題」、「（被告兩個帳戶的支票為何會變成芭樂票集團
      使用的支票）我也不知道」、「（這兩本支票在你們申請
      後，被告有無自己使用過？）沒有」、「（被告將支票交
      給你們使用後有無任何好處？）沒有」、「（妳何時把支
      票交給林清海使用？）95年或96年間」、「（妳一次給他
      多少票？）我整本支票給他，我二信跟五信的支票都給他
      ，但是我不知道給了幾本，更何況他拿了以後，可以依據
      票尾領支票的單子再去領新的支票，新領的支票只要有票
      尾的單子跟印鑑章就可以向銀行領新的支票」、「（妳為
      何沒有跟林清海要回被告其餘的支票？）因為林清海跑路
      我也找不到他的人」、「（被告何時離職？）95年或96年
      間」、「（被告離職時有無向妳要回他的支票？）沒有，
      因為被告跟我前夫是二十幾年的好朋友」等語（見本院卷
      二第14頁、第15頁）屬實，可見被告自始至終均未曾使用
      上開支票，且被告發現上開支票跳票後，即向臺灣基隆地
      方法院檢察署對證人乙○○提出詐欺、背信等告訴，嗣雙
      方在偵查中達成和解乙節，此經本院向臺灣基隆地方法院
      檢察署調閱98年度偵字第758 號案卷證核閱無誤，並有該
      不起訴處分書、和解書等影本各1 紙附卷可參，是被告既
      係將支票交由證人乙○○使用，自無法預見證人乙○○會
      再將支票交給林清海使用，甚至已淪為「芭樂票集團」做
      為人頭票使用，是公訴人僅以被告之上開支票遭「芭樂票
      集團」使用，且無證據證明證人乙○○或林清海亦屬該「
      芭樂票集團」之成員之一，即認被告係提供「芭樂票」之
      人頭，而與該「芭樂票集團」之同案被告張三格等人就上
      開詐欺犯行間有犯意聯絡或行為分擔，稍嫌速斷。
（三）至證人廖紋珮、陳偉振、陳俊民、林瑞峰、梁逢凱、林志
      昌、馬伯強、張鴻裕、許秀莉等人分別於調查站、偵訊時
      之證述，以及扣案之支票退票資料清單、卷附之通訊監察
      譯文等證物，均僅能證明被告所有上開支票已遭證人廖紋
      珮等人售予不特定人供詐騙財物使用，及上開支票帳戶已
      被列為拒絕往來戶之事實，並無法證明被告與其等就上開
      詐欺犯行間有犯意聯絡或行為分擔，自不足以證明被告涉
      犯上開詐欺取財之犯行。
五、綜上所述，被告僅係單純將其所有支票交給證人乙○○作為
    其任職之傢具行使用，至於證人乙○○事後將該支票交給何
    人使用，實非被告所能置啄，是公訴人所提出之證據在訴訟
    上之證明尚未達到於通常一般之人均不致有所懷疑為真實之
    程度，無從使本院對被告所涉上開犯罪得有罪之確信。此外
    ，又無其他積極證據足資證明被告有何公訴人所指犯行，被
    告之犯罪即屬不能證明，揆諸前開規定、判例及說明，依法
    應諭知被告為無罪之判決。
六、至同案被告丙○○、甲○○由本院另行審理。
據上論斷，應依刑事訴訟法第301條第1項，判決如主文。
本案經檢察官張立中到庭執行職務。
中    華    民    國    98    年     8    月    19    日
                  刑事第三庭  審判長  法  官  李世華
                                      法  官  湯國杰
                                      法  官  許乃文
以上正本證明與原本無異。
如不服本判決應於收受送達後10日內向本院提出上訴書狀，並應
敘述具體理由。其未敘述上訴理由者，應於上訴期間屆滿後20日
內向本院補提理由書 (均須按他造當事人之人數附繕本)「 切勿
逕送上級法院」。告訴人或被害人如對於本判決不服者，應具備
理由請求檢察官上訴，其上訴期間之計算係以檢察官收受判決正
本之日期為準。
中    華    民    國    98    年    8     月    21    日
                                      書記官


司法院資訊處製作；財團法人民間司法改革基金會備份。
